臺灣苗栗地方法院刑事判決
110年度交訴字第74號
公  訴  人  臺灣苗栗地方檢察署檢察官
被      告  陳添龍



上列被告因過失致死案件，經檢察官提起公訴 （110年度調偵字
第228號），被告於準備程序中就被訴事實為有罪之陳述，經本
院裁定改行簡式審判程序，並判決如下： 
    主  文
陳添龍犯過失致人於死罪，處有期徒刑伍月，如易科罰金，以新
臺幣壹仟元折算壹日。
    事  實
一、陳添龍於民國110年1月27日上午，駕駛車牌號碼000-0000號
    營業用曳引車，沿苗栗縣苗栗市至公路由西往東方向行駛，
    並在苗栗市至公路與國華路口停等紅燈，嗣於同日11時12分
    許號誌轉為綠燈後，起步右轉欲駛入國華路往南行駛時，其
    本應注意行車右轉彎時，應先顯示車輛前後之右邊方向燈光
    ，並應注意兩車並行之間隔，並隨時採取必要之安全措施，
    且依當時天候為晴，日間自然光線，柏油道路、路面乾燥、
    無缺陷、無障礙物，視距良好，並無不能注意之情事，竟疏
    未注意未打方向燈即右轉駛入國華路，亦未注意右側車輛，
    而於行經苗栗市○○路0000號前時，適鄭筱慧騎乘車牌號碼00
    0-000號普通重型機車，沿同路段同方向行駛於陳添龍所駕
    駛之上開營業用曳引車之右方，兩車因而發生碰撞，造成鄭
    筱慧胸腹骨盆部外傷合併氣血胸、骨盆骨折、內出血，致創
    傷性休克死亡。
二、案經鄭筱慧之配偶李偉達以及鄭筱慧之母賴美珍訴由苗栗縣
    警察局頭份分局報告臺灣苗栗地方檢察署檢察官偵查起訴。
    理  由
一、本案被告陳添龍所犯係死刑、無期徒刑或最輕本刑為3年以
    上有期徒刑以外之罪，亦非高等法院管轄之第一審案件，其
    等於準備程序進行中，就被訴事實為有罪之陳述，經本院告
    知簡式審判程序之旨，並聽取檢察官、被告之意見後，經合
    議庭裁定由受命法官獨任進行簡式審判程序，是依刑事訴訟
    法第273條之2規定，本案之證據調查，不受同法第159條第1
     項、第161條之2、第161條之3、第163條之1及第164條至第
    170條規定之限制，合先敘明。
二、認定犯罪事實所憑之證據及理由：
  ㈠上揭犯罪事實，業據被告陳添龍於本院審理中坦承不諱（見
    本院卷第63、87、102、106頁），並有證人楊月鳳、證人即
    告訴人賴美珍、李偉達於警詢及偵訊中之證述情節相符（見
    相字卷第27至41、157至163頁），並有苗栗縣警察局苗栗分
    局警備隊處理相驗案件初步調查報告暨報驗書、消防機關救
    護紀錄表、大千綜合醫院相關病歷（含急診檢傷分類單、急
    診入院紀錄單、急診醫囑、護理紀錄、急診病歷）、道路交
    通事故現場圖、道路交通事故調查報告表㈠、㈡、相驗筆錄臺
    灣苗栗地方檢察署相驗屍體證明書、苗栗縣警察局苗栗分局
    110年1月31日栗警偵字第1100003287號函暨相驗報告及照片
    、交通部公路總局新竹區監理所110年7月19日竹監鑑字第11
    00096695號函暨該所竹苗區車輛行車事故鑑定會110年7月14
    日竹苗區0000000號鑑定意見書、交通部公路總局110年9月2
    7日路覆字第1100107434號函暨該局車輛行車事故鑑定覆議
    會110年9月17日覆議字第0000000號覆議意見書各1份，現場
    及監視器照片57張附卷可稽（見相卷第13、43至83、87至91
    、103至131、155、167、169至195頁，110年度偵字第1441
    號卷第49至54頁，110年調偵字第228號卷第29至34頁）。故
    被告陳添龍前開自白，核與犯罪事實相符，堪予採信。
  ㈡按「汽車行駛時，駕駛人應注意車前狀況及兩車並行之間隔
    ，並隨時採取必要之安全措施，不得在道路上蛇行，或以其
    他危險方式駕車。」、「汽車行駛至交岔路口，其行進、轉
    彎，應依下列規定：四、右轉彎時，應距交岔路口30公尺前
    顯示方向燈或手勢，換入外側車道、右轉車道或慢車道，駛
    至路口後再行右轉。但由慢車道右轉彎時應於距交岔路口30
    至60公尺處，換入慢車道。」，道路交通安全規則第94條第
    3項、第102條第1項第4款分別定有明文。查被告陳添龍領有
    駕照（見相字卷第91頁），自應注意上述道路交通安全規則
    之規定。且本案案發時，天候為晴，日間自然光線，柏油道
    路、路面乾燥、無缺陷、無障礙物，視距良好，並無不能注
    意之情事，被告陳添龍駕駛車輛行駛於市區道路，於行經號
    誌管制路口時，未顯示方向燈光即向右偏行，又於右轉彎時
    ，未充分注意右側直行由鄭筱慧騎乘機車之並行間隔，而與
    鄭筱慧騎乘之機車發生撞擊，被告陳添龍顯有過失甚明。是
    被告之過失行為與被害人之死亡結果間，具有相當因果關係
    。
  ㈢綜上，本案事證明確，被告陳添龍犯行堪予認定，應依法論
    科。
三、論罪科刑部分：
  ㈠核被告陳添龍所為，係犯刑法第276條之過失致人於死罪，又
    被告陳添龍肇事後，於警方到場處理時，在場並當場承認其
    為肇事人，有道路交通事故肇事自首情形紀錄表在卷可參（
    見相字卷第97頁），是被告陳添龍係於有偵查犯罪權限之公
    務員知悉肇事者係何人前，即坦承肇事，並接受裁判，核與
    自首之規定相符，爰依刑法第62條前段規定減輕其刑。
  ㈡爰審酌被告陳添龍前有重利、偽造文書、恐嚇、違反槍砲彈
    藥刀械管制條例、肅清煙毒條例等罪之犯罪科刑記錄，此有
    臺灣高等法院被告前案紀錄表1份附卷可佐，僅因其前揭過
    失行為，造成被害人鄭筱慧死亡之結果，此損害無以回復，
    更對其家屬造成無可彌補之創傷，惟慮及被告犯後坦承犯行
    ，且已與被害人家屬成立調解，有本院111年度司刑移調字
    第2號調解筆錄在卷可參(見本院卷第69、70頁)，態度尚稱
    良好，暨其於本院審理中自陳職業為司機、月收入新臺幣5
    萬至6萬元、智識程度國中畢業等一切情狀，量處如主文所
    示之刑，並諭知易科罰金之折算標準。
  ㈢被告前因違反廢棄物清理法案件，經臺灣彰化地方法院於110
    年12月21日，以110年度訴字第264號判決有期徒刑6月，於1
    10年12月21日確定等情，有上揭臺灣高等法院被告前案紀錄
    表在卷可稽，已不符合刑法第74條宣告緩刑之要件，併予敘
    明。
據上論斷，應依刑事訴訟法第273條之1第1項、第299條第1項前
段，刑法第276條、第62條前段、第41條第1項前段，刑法施行法
第1條之1第1項，判決如主文。　　
本案經檢察官徐一修提起公訴，檢察官楊岳都到庭執行職務。
中　　華　　民　　國　　111 　年　　4 　　月　　7 　　日
                  刑事第四庭  法  官  郭世顏
以上正本證明與原本無異。　　　　　　　　　　　　　　　　如不服本判決應於收受判決後20日內向本院提出上訴書狀，並應敘述具體理由。其未敘述上訴理由者，應於上訴期間屆滿後20日內向本院補提理由書(均須按他造當事人之人數附繕本)「切勿逕送上級法院」。告訴人或被害人如對本判決不服者，應具備理由請求檢察官上訴，其上訴期間之計算係以檢察官收受判決正本之日期為準。　　　　　　　　　　　　　　　　　　　　　　　　　　　　　　　　　　　　    書記官  呂  彧
中　　華　　民　　國　　111 　年　　4 　　月　　7 　　日

附記論罪之法條全文：
刑法第276條
因過失致人於死者，處 5 年以下有期徒刑、拘役或 50 萬元以
下罰金。